【裁判字號】    95,金訴緝,3
【裁判日期】    951005
【裁判案由】    常業詐欺等
【裁判全文】
臺灣臺中地方法院刑事判決             95年度金訴緝字第3號
公  訴  人  臺灣臺中地方法院檢察署檢察官
被      告  甲○○
上列被告因常業詐欺等案件，經檢察官提起公訴（94年度偵字第
6021號），本院判決如下：
    主    文
甲○○無罪。
    理    由
一、公訴意旨略以：被告甲○○於不詳時間，開設太平郵局局號
    ○○二一三四號，帳號○六四四六○號存款帳戶後，其可預
    見將金融帳戶提供或交予他人可供詐騙集團遂行財產犯罪，
    竟於不詳時間，在不詳地點將上開帳戶存摺、金融卡及密碼
    出售或提供予詐欺集團之成員。嗣在臺為首之詐騙集團成員
    劉興睿（綽號強哥）、林靜君、曾源成、林義鴻及李宗樺（
    上五人均已另行起訴），於取得上開等帳戶後，即意圖為自
    己不法所有，由在大陸以綽號「老大」、「老二」、「阿財
    」等三名成年男子為首之三大簡訊詐騙集團，在對岸搖控透
    過國內等多家簡訊平臺公司再轉接網路電話，大量發送簡訊
    短訊內容如：「您的××商業銀行現金卡應繳款日期已到，
    而未繳款，如有誤請與該銀行聯絡。」、「貴客戶之現金卡
    被盜用，如有誤請與該銀行聯絡。」等詐騙簡訊，誘使國內
    不特定之人撥打簡訊所留之電話，對岸大陸簡訊詐騙集團成
    員則偽稱係財政部經濟犯罪中心人員，佯稱被害人之金融（
    信用）卡遭冒領盜刷，要求被害人立即以電話向警察分局報
    案，並留該集團所設之假警察分局電話。偽稱警察分局之警
    官受理報案，即誆稱為防止被害人金融（信用）卡再次遭冒
    領盜刷，可幫忙被害人將其所有金融卡做防火牆加密以防日
    後遭盜用，致不特定之被害人不疑有他，於接收該等詐騙簡
    訊後撥打電話，依該等詐騙集團成員之指示持金融卡至提款
    機操作變更密碼，遭匯款至詐騙集團所使用之人頭帳戶，該
    等詐騙集團立即通知國內車手劉興睿、曾源成、林義鴻、張
    弘毅、蔡建寶、林柏翰、廖傳宗（上四人另移轉管轄）等人
    負責前往臺中縣市、彰化縣及南投縣等地區，各金融提款機
    提領被害人被騙之贓款，再交由劉興睿統一保管並負責與大
    陸詐騙集團對帳後，再將贓款以洗錢之方式匯至大陸詐騙集
    團「老大」所指示的人頭帳戶內，為掩飾、收受、搬運之洗
    錢行為，劉興睿、曾源成並從提領贓款中抽取一成為佣金，
    再依所抽取之佣金，與車手分帳以為酬勞。經臺中市警察局
    刑警隊員警於民國九十三年十二月七日十五時許，在臺中縣
    大里市○○路○段二三五號旁當場查獲劉興睿、曾源成、林
    義鴻、林靜君，並於劉興睿駕駛之車牌號碼九三○三─ＦＪ
    號自小客車內查扣有太平郵局（戶名：甲○○、帳號：00
    000000000000）、中國信託商業銀行中港分行
    （戶名：文俊嵐、帳號：000000000000）存摺
    各一本；於曾源成駕駛之車牌號碼ＴＮ─三一一八號自小客
    車內查扣有臺新銀行（戶名：曾煜仁、帳號：000000
    00000000）、臺中商業銀行（戶名：林輝隆、帳號
    ：000000000000）及人頭帳戶（林輝隆）印章
    一枚，因認被告涉犯刑法第三十條第一項、第三百三十九條
    第一項之幫助詐欺取財罪嫌。
二、按犯罪事實應依證據認定之，無證據不得認定其犯罪事實，
    又不能證明被告犯罪或其行為不罰者，應諭知無罪之判決，
    刑事訴訟法第一百五十四條第二項及第三百零一條第一項分
    別定有明文。又認定犯罪事實，所憑之證據，雖不以直接證
    據為限，間接證據亦包括在內，然無論直接或間接證據，其
    為訴訟上之證明，須於通常一般之人均不致於有所懷疑，而
    得確信其為真實之程度者，始得據之為有罪之認定，倘其證
    明尚未達到此一程度，而有合理性懷疑之存在時，即無從為
    有罪之認定，根據「罪證有疑，利於被告」之證據法則，即
    不得遽為不利於被告之認定（最高法院著有七十六年臺上字
    第四九八六號判例可資參照）；再按犯罪事實之認定，應憑
    真實之證據，倘證據是否真實尚欠明顯，自難以擬制推測之
    方法，為其判斷之基礎，而認定犯罪事實之證據係指足以認
    定被告確有犯罪行為之積極證據而言，該項證據自須適合於
    被告犯罪事實之認定，始得採為斷罪資料（最高法院五十三
    年臺上字第六五六號、二十九年上字第三一○五號判例可資
    參照）。末按「刑事訴訟法第一百六十一條已於九十一年二
    月八日修正公布，其第一項規定：檢察官就被告犯罪事實，
    應負舉證責任，並指出證明之方法。因此，檢察官對於起訴
    之犯罪事實，應負提出證據及說服之實質舉證責任。倘其所
    提出之證據，不足為被告有罪之積極證明，或其指出證明之
    方法，無從說服法院以形成被告有罪之心證，基於無罪推定
    之原則，自應為被告無罪判決之諭知。本件原審審判時，修
    正之刑事訴訟法關於舉證責任之規定，已經公布施行，檢察
    官仍未提出適合於證明犯罪事實之積極證據，並說明其證據
    方法與待證事實之關係；原審對於卷內訴訟資料，復已逐一
    剖析，參互審酌，仍無從獲得有罪之心證，因而維持第一審
    諭知無罪之判決，於法洵無違誤。」，最高法院亦著有九十
    二年臺上字第一二八號判例可憑。
三、公訴人認被告涉有刑法第三十條第一項、第三百三十九條第
    一項之幫助詐欺取財罪嫌，無非係以：被告所有之前開太平
    郵局帳戶存摺，為警於九十三年十二月七日十五時許，在臺
    中縣大里市○○路○段二三五號旁，詐欺集團成員劉興睿所
    駕駛之車牌號碼九三○三─ＦＪ號自小客車內查扣，為其主
    要論據。訊據被告固坦承：前開太平郵局帳戶係伊所開立使
    用，曾於九十三年間掛失補發乙情不諱，惟堅決否認有何幫
    助詐欺取財之犯行，辯稱：伊兒子張順隆曾經以伊名義向地
    下錢莊借錢，因為伊兒子沒有還錢，地下錢莊的人找伊要錢
    ，而且說一定要伊還錢，伊很害怕，對方要伊提供郵局或銀
    行帳戶存摺、提款卡、印章，等伊兒子還錢後，就會把存摺
    等物返還，所以伊才把伊太平郵局帳戶存摺、提款卡、印章
    交給對方，伊沒有把前開帳戶存摺、提款卡、印章提供給詐
    欺集團的人使用等語。經查：
(一)、太平郵局局號○○二一三四號，帳號○六四四六○號存款帳
    戶，係被告於八十五年八月二十二日開立乙節，業據被告自
    承在卷，且於九十三年十一月二十九日掛失補副，有中華郵
    政股份有限公司臺中郵局九十四年七月二十八日中管字第○
    九四二一○二○三八號函暨所附具之儲金人紀要、印鑑卡、
    客戶歷史交易清單附卷可佐（見本院九十四年度金訴字第一
    九號審理卷第一○九頁至一二四頁）。又證人劉興睿因擔任
    前揭詐騙集團之提款手而涉犯常業詐欺罪之犯行，業經本院
    於九十四年七月八日以九十四年度金訴字第一一號判處有期
    徒刑二年。證人劉興睿係自九十三年二月間某日起，自報紙
    廣告報紙廣告查詢，而在臺灣分別向綽號「阿龍」、自稱姓
    「陳」等真實姓名年籍不詳之成年男子以郵局帳戶每份新臺
    幣（下同）一萬至一萬五千元之價格、銀行帳戶每份八千至
    一萬元之價格購買人頭帳戶，而購得被告之存款帳戶存摺、
    金融卡等物。為警於九十三年十二月七日十五時許，在臺中
    縣大里市○○路○段二三五號旁，證人劉興睿所駕駛之車牌
    號碼九三○三─ＦＪ號自小客車內查扣被告所有之前揭太平
    郵局帳戶存摺一本等物，有本院九十四年度金訴字第一一號
    刑事判決乙份在卷足參。
(二)、然按刑法上之幫助犯，以正犯已經犯罪為構成要件，故幫助
    犯無獨立性，如無他人犯罪行為之存在，幫助犯即無由成立
    （最高法院六十年臺上字第二一五九號判例意旨參照）；又
    按（舊）刑法第四十四條第一項係以與正犯有共同之認識而
    幫助實施為要件，若於正犯之犯罪無共同之認識，或於正犯
    犯罪已經完成而僅止事後加功者，即不能謂有共犯之關係（
    最高法院十八年上字第二八七號判例要旨參照）。本件被告
    所有之太平郵局帳戶存摺，雖在詐欺集團成員劉興睿所駕駛
    之車輛查得，然證人劉興睿係自九十三年二月間起加入前開
    詐欺集團，於九十三年十二月七日為警查獲，已如前述。而
    被告所有之前開郵局帳戶自九十三年二月起至九十三年十二
    月七日止，其帳戶內僅分別於九十三年六月十五日入戶匯款
    三千元、九十三年八月十二日入戶匯款三千元、九十三年八
    月二十三日入戶匯款一千元、九十三年八月二十七日入戶匯
    款二千元、九十三年十月一日入戶匯款二千元，並未有詐騙
    集團常見之詐騙手法，短時間內有大額金錢進入，且交易頻
    繁之情。又該帳戶內雖有前開款項匯入、提領之交易紀錄，
    惟依全卷現存可供調查之證據顯示，該等款項之匯款原因究
    竟為何？如係遭詐欺所匯入之款項，其被害人又為何人？均
    未見公訴人詳盡提出證據及說服之實質舉證責任。則該等帳
    戶內雖有上開四筆入戶匯款之事實，然公訴人並未舉出證據
    足以證明該等匯款係詐欺集團詐欺取財所得，是本件並未有
    積極證據足以證明被告前開帳戶內，確實有詐欺取財之犯罪
    行為之匯款存在，則正犯不成立，幫助犯亦無由成立。
(三)、綜上所述，本件並無積極證據足以證明被告有被訴幫助詐欺
    取財之犯行，尚難僅以被告所有之帳戶存摺自詐欺集團成員
    劉興睿處查得，即遽以推定被告存摺內之入戶匯款款項，係
    被害人遭上開詐騙集團之詐欺取財所匯入之款項，並率爾推
    定被告知悉其所有之上開帳戶係為供詐欺集團不法使用之帳
    戶，仍而提供該帳戶供詐騙集團使用，而涉犯幫助詐欺取財
    罪。公訴人所舉之證據既均不足以證明被告確有公訴人所訴
    之前揭犯行，故依前開法律規定及判決意旨，應為被告無罪
    之判決。
據上論斷，應依刑事訴訟法第三百零一條第一項，判決如主文。
中    華    民    國    95    年    10    月    5     日
                        臺灣臺中地方法院刑事第五庭
                            審判長法  官  賴恭利
                                  法  官  吳崇道
                                  法  官  劉麗瑛
上正本證明與原本無異。
如不服本判決，應於送達後十日內向本院提出上訴狀（須附繕本
），上訴於臺灣高等法院臺中分院。
                                  書記官  王玟
中    華    民    國    95    年    10    月    5     日


司法院資訊處製作；財團法人民間司法改革基金會備份。
